【裁判字號】    99,台上,4389
【裁判日期】    990708
【裁判案由】    違反毒品危害防制條例等罪
【裁判全文】
最高法院刑事判決            九十九年度台上字第四三八九號
上  訴  人  甲○○
上列上訴人因違反毒品危害防制條例等罪案件，不服台灣高等法
院台南分院中華民國九十九年五月五日第二審判決（九十九年度
上訴字第三一六號，起訴案號：台灣台南地方法院檢察署九十八
年度毒偵字第一九八七號），提起上訴，本院判決如下：
    主  文
原判決關於施用第一級毒品部分撤銷，發回台灣高等法院台南分
院。
其他上訴駁回。
    理  由
一、撤銷發回（即施用第一級毒品）部分：
本件原判決撤銷第一審關於施用第一級毒品部分之科刑判決，改
判仍論處上訴人甲○○施用第一級毒品罪刑（處有期徒刑九月）
；固非無見。
惟查：本件上訴人行為時（民國九十八年九月一日）之毒品危害
防制條例第十七條規定，犯該條例第十條第一項施用第一級毒品
之罪，供出毒品來源，因而破獲者，得減輕其刑；至上訴人行為
後，原審裁判時（九十九年五月五日）之毒品危害防制條例第十
七條第一項規定：「犯第四條至第八條、第十條或第十一條之罪
，供出毒品來源，因而查獲其他正犯或共犯者，減輕或免除其刑
。」上訴人就其施用第一級毒品部分犯行，倘已供出施用之毒品
來源，並因而查獲該來源者，則無論依上訴人行為時或行為後之
毒品危害防制條例第十條第一項及第十七條第一項規定，均設有
減輕其刑之規定；經綜合比較新舊規定結果，並以行為後之規定
較有利於上訴人。故上訴人有無「供出毒品來源，因而查獲其他
正犯或共犯」之情形，事涉上訴人應否減輕或免除其刑，自須究
明釐清。本件依卷內資料：上訴人於警詢時，已供出並指認其施
用之第一級毒品海洛因，係於九十八年八月三十日，向綽號「阿
嘉」之孫士雄購買，且配合警員以行動電話與孫士雄聯絡，由警
員在台南縣善化鎮○○路二六八號米蘭汽車旅館五０二室查獲孫
士雄；而孫士雄被查獲後，於警詢時亦供承：彼於九十八年八月
底，有販賣海洛因予上訴人之事實；孫士雄並因此部分販賣第一
級毒品犯行，經警移送台灣台南地方法院檢察署（下稱台南地檢
署）偵辦等情，有上訴人、孫士雄各自於九十八年九月二日之警
詢筆錄及台南縣警察局善化分局指認犯罪嫌疑人紀錄表、刑事案
件報告書在卷可參（見警卷第六、七、九、一七之三、一七之四
頁；偵查卷第一、二頁）。倘若上開資料俱無誤，則得否認定上
訴人已供出其施用之第一級毒品來源者係孫士雄，並因而查獲？
原判決對此並未明白認定，詳細記載。本院尚無從憑以判斷原判
決之法則適用是否適當，已有未洽。又台南地檢署有無受理上開
台南縣警察局善化分局移送之孫士雄販賣第一級毒品案件？嗣後
偵審結果如何？此與上訴人利益攸關，且非無從調查；原審未予
究明釐清，遽行判決，亦非適法。上訴意旨執以指摘原判決關於
施用第一級毒品部分違背法令，非無理由；應認原判決關於施用
第一級毒品部分有撤銷發回更審之原因。
二、駁回（即施用第二級毒品）部分：
按刑事訴訟法第三百七十六條所列各罪之案件，經第二審判決者
，不得上訴於第三審法院，法有明文。查上訴人施用第二級毒品
甲基安非他命之犯行，經原判決撤銷第一審關於該部分之科刑判
決，改判仍論處上訴人違反毒品危害防制條例第十條第二項施用
第二級毒品罪刑（處有期徒刑三月，並為相關從刑之宣告），核
屬刑事訴訟法第三百七十六條第一款之案件，依上開說明，既經
第二審判決，自不得上訴於第三審法院。上訴人竟復對原判決關
於施用第二級毒品部分提起上訴，顯為法所不許，予以駁回。
據上論結，應依刑事訴訟法第三百九十五條前段、第三百九十七
條、第四百零一條，判決如主文。
中    華    民    國  九十九  年    七    月    八    日
                      最高法院刑事第七庭
                          審判長法官  林  永  茂
                                法官  蘇  振  堂
                                法官  蕭  仰  歸
                                法官  林  立  華
                                法官  徐  昌  錦
本件正本證明與原本無異
                                      書  記  官
中    華    民    國  九十九  年    七    月   十二   日
                                                      Q

司法院資訊處製作；財團法人民間司法改革基金會備份。
